【裁判字號】    85,台上,689
【裁判日期】    850328
【裁判案由】    離婚等
【裁判全文】
最高法院民事判決                                八十五年度台上字第六八九號
    上  訴  人  甲○○
    被 上訴 人  乙○○
右當事人間請求離婚等事件，上訴人對於中華民國八十四年八月二十一日台灣高等法
院台中分院第二審判決（八十四年度家上字第三五號），提起上訴，本院判決如左：
    主  文
原判決關於駁回上訴人就監護子女之上訴及該訴訟費用部分廢棄，發回台灣高等法院
台中分院。
其他上訴駁回。
第三審訴訟費用關於駁回其他上訴部分，由上訴人負擔。
    理  由
本件被上訴人主張：兩造於民國七十四年一月廿九日結婚，婚後育有一子許凱鳴。詎
上訴人好賭，不顧家庭，未盡夫責，導致經濟困難，且因施用毒品，於八十三年六月
七日觸犯肅清煙毒條例之罪，被法院判處有期徒刑三年一月確定。該罪屬不名譽之犯
罪，依民法第一千零五十二條第一項第十款規定，伊得請求與上訴人離婚等情，求為
准伊與上訴人離婚，及兩造所生之子許凱鳴由伊監護之判決。
上訴人則以：伊雖觸犯煙毒罪被判處有期徒刑三年一月確定，現在監服刑，惟已改過
自新。且被上訴人被一男子以毒品控制，該男子逼其與伊離婚，其本人並不願與伊離
婚等語，資為抗辯。
原審以：按夫妻一方被處三年以上有期徒刑或因犯不名譽之罪被處徒刑者，他方得向
法院請求判決離婚，民法第一千零五十二條第一項第十款定有明文。查兩造間有婚姻
關係，現仍存續中，育一子許凱鳴等情，有被上訴人提出之戶籍謄本可稽。被上訴人
主張上訴人自八十三年六月一日起至同年六月十七日止，連續在彰化縣田尾鄉○○路
○段一八九號住處等地，以海洛因滲入蒸餾水注射筒方式施打血管，非法施用毒品多
次，觸犯肅清煙毒條例第九條第一項之罪，經法院判處有期徒刑三年一月確定，現在
台灣台中監獄執行中之事實，為上訴人所是認，並經第一審調取台灣彰化地方法院檢
察署八十三年度執字第三七七號刑事卷宗核閱屬實，足認為真實。依通常之社會觀念
，煙毒罪屬不名譽之犯罪，上訴人既犯有煙毒罪，且被處有期徒刑三年一月確定，核
與首開規定相符，故被上訴人據以請求准與上訴人離婚，自無不合。雖上訴人抗辯被
上訴人亦有吸毒，且遭一名陳姓男子控制行動，被上訴人之請求離婚，非其本意云云
。惟被上訴人固亦吸毒，觸犯肅清煙毒條例，有檢察官起訴書一份為證，然僅屬上訴
人可否據為請求離婚之理由。至所辯被上訴人受一陳姓男子控制，被上訴人請求離婚
，非其本意一節，不能舉證以實其說，自不足採信。次查兩造所生之子許凱鳴於七十
三年九月三十日生，現年十歲，亟需母親照拂扶養。且上訴人現因犯罪在監服刑，顯
不能盡撫育之責。況被上訴人現有工作，有勞工保險卡可證。許凱鳴復陳明較喜與被
上訴人生活。第一審斟酌許凱鳴之利益及意願，判定其歸由被上訴人監護，亦無不當
云云，因而維持第一審所為被上訴人全部勝訴之判決，駁回上訴人之上訴，關於離婚
部分：原審維持第一審所為被上訴人勝訴之判決，經核並無不合。上訴論旨仍執陳詞
，並以原審取捨證據及認定事實之職權行使，指摘原判決此部分為不當，聲明廢棄，
非有理由。關於監護子女部分：按判決離婚者，關於子女之監護，由夫任之，為民法
第一千零五十五條、第一千零五十一條所明定。查上訴人雖自八十三年六月一日起至
同年六月十七日止，連續施打毒品，犯肅清煙毒條例第九條第一項之罪，被法院判處
有期徒刑三年一月確定，惟上訴人已於原審八十四年八月十五日言詞辯論時陳明再經
四個月，即可提報假釋云云（見原審卷七○頁）。上訴人假釋出獄後，即無不能撫育
兩造之子許凱鳴之情形。次查被上訴人涉嫌於八十四年五月中旬某日施用毒品海洛因
一次，觸犯肅清煙毒條例第九條第一項之罪，業經檢察官提起公訴，有台灣彰化地方
法院檢察署八十四年度偵字第二○五七號檢察官起訴書在卷可證（見原審卷五一頁）
，嗣後如被法院判處徒刑確定，入監服刑，其撫育兩造之子即有困難。原審就以上情
形，未予斟酌，遽將兩造之子判歸被上訴人監護，自有可議。上訴論旨指摘原判決此
部分為不當，聲明廢棄，非無理由。
據上論結，本件上訴為一部有理由、一部無理由，依民事訴訟法第四百七十七條第一
項、第四百七十八條第一項、第四百八十一條、第四百四十九條第一項、第七十八條
，判決如主文。
中      華      民      國    八十五    年      三      月    二十八    日
                              最高法院民事第七庭
                                  審判長法官  蕭  亨  國
                                        法官  吳  正  一
                                        法官  楊  隆  順
                                        法官  陳  淑  敏
                                        法官  徐  璧  湖
      右正本證明與原本無異
                                              書  記  官
中      華      民      國    八十五    年      四      月     十九     日


司法院資訊處製作；財團法人民間司法改革基金會備份。
